【裁判字號】    89,交聲,231
【裁判日期】    900302
【裁判案由】    違反道路交通管理處罰條例聲明異議
【裁判全文】
臺灣臺北地方法院交通事件裁定          八十九年度交聲字第二三一號
    異議人即
    受處分人    己○○
右列受處分人因違反道路交通管理處罰條例案件，對於交通部公路局台北區監理所中
華民國八十九年三月二十日所為之處分（原處分案號：北監五字第駕裁00－000
00號），聲明異議，本院裁定如左：
        主      文
原處分撤銷。
己○○不罰。
        理      由
一、按法院受理交通事件，準用刑事訴訟法之規定，道路交通管理處罰條例第八十九
    條前段定有明文。是最高法院七十六年台上字第四九八六號判例「認定犯罪事實
    所憑之證據，雖不以直接證據為限，間接證據亦包括在內。然而無論直接證據或
    間接證據，其得為訴訟上之證明者，須於通常一般之人均不致有所懷疑，而得確
    信其為真實之程度者，始得據為有罪之認定。倘其證明尚未達到此一程度，而有
    合理之懷疑存在，而無從使事實審法院得有罪之確信時，即應由法院為諭知被告
    無罪之判決。」所揭示刑事訴訟法上法院認定事實之最重要原則（認定被告有罪
    ，就該有罪事實不能有任何之合理懷疑存在原則）。於法院審理行為人違反道路
    交通管理處罰條例案件時，當有其適用。易言之，法院於審理行為人違反道路交
    通管理處罰條例案件，當踐行完畢調查證據程序後，為事實之認定時，如就原處
    分機關所認定之行為人違規事實仍有合理之訴訟上懷疑，而無法百分之百確信行
    為人確有該當於道路交通管理處罰條例各該處罰條文之構成要件事實時，此際即
    應依訴訟上之待證事實「倘有懷疑，則從被告之利益作解釋」之證據法則，作對
    受處分人有利之認定。
二、本件原處分機關認受處分人即異議人己○○，於民國八十七年九月十八日晚上九
    時五十分許，駕駛車號ＩＰ－三四五八號自用小客車，在台北縣三重市○○路九
    五巷一號前，與甲○○騎乘之車號ＡＡＰ－一九二號重型機車發生擦撞，致甲○○受有右肘擦傷二Ｘ一公分、右肘裂傷一Ｘ０二．Ｘ０．二公分、右臂擦傷四Ｘ
    三公分、左腕擦傷四Ｘ０．五公分、右小指擦傷二處各０．五Ｘ０．五公分等傷
    ，竟於肇事致人受傷後未採取救護而逃離，為台北縣警察局三重分局執勤員警當
    場發現，以其違反道路交通管理處罰條例第六十二條第一項之規定掣單舉發。受
    處分人於應到案日期後之八十八年六月三日申訴，經原處分機關函請舉發機關調
    查結果，仍認受處分人有上開違規行為，遂於八十九年三月三十日以北監五字地
    駕裁00－00000號裁決書裁處吊銷駕駛執照。
三、本件訊據受處分人堅決否認有右開違規行為，辯稱：伊開車載甲○○的太太乙○○○，甲○○看到我載他太太，就拿大鎖敲壞伊的車窗要打伊，伊為了避難就趕
    快將車子開走，不小心碰到旁邊的小車，伊已與那部小車和解了，甲○○受傷是
    他自己打玻璃受的傷，伊並沒有撞到他等語，經查：證人乙○○○於另案警訊中
    證稱：當時我人在己○○車上，忽然甲○○騎機車，在三重市○○路九五巷一號
    前，將葉某自小客車橫著擋住，並持不明東西打破葉某駕駛座玻璃，葉某害怕便
    駕車逃離，又撞上路邊不明物，復離開現場、葉某沒有撞到甲○○，只看見吳某
    打破葉某車玻璃（見台灣板橋地方法院檢察署八十七年度偵字第二四七四七號偵
    查卷第九頁反面），此與受處分人所辯情節，尚屬相符，且甲○○於右開時地因
    見受處分人附載其分居之妻，心生不滿而基於毀損之故意，持機車大鎖砸破受處
    分人之右開自用小客車之左車玻璃一面，經台灣板橋地方法院判處拘役三十日確
    定，並於八十八年八月二十四日易科罰金執行完畢，此業經本院函調台灣板橋地
    方法院八十八年度易字第一六六號刑事卷宗核閱無誤，衡諸常情，甲○○對於台
    灣板橋地方法院八十八年度易字第一六六號刑事判決所認定之事實，並無不服，
    顯然於右開時地確實發生甲○○持機車大鎖敲毀受處分人右開車輛之左車窗玻璃
    一面，則甲○○於警訊中僅指陳：受處分人肇事逃逸而未提及上開故意毀損情節
    ，其警訊筆錄似有避重就輕之嫌而未能全然採信；再證人舉發員警丙○○到庭證
    稱：「當時有同事戊○○、丁○○在成功路九五號前執行路檢時，聽到碰一聲，
    見車子被撞到，同事看到己○○車子開很快，通知派出所線上備差，我才趕去處
    理，我們移送己○○是肇事逃逸，但三組移送甲○○毀損罪等語，證人戊○○到
    庭證稱：沒有目睹整個情形，聽到己○○輪胎打滑聲音，速度很快就直接往前衝
    ，我和同事回頭看就發現他車子已開到集城路、集美街口，同事有記住他車號，
    要追過去時，有路人說成功路九五號發生車禍，到現場看到一台機車及一個人倒
    地，人沒有受什麼傷，我們就通知線上備差丙○○前往處理，丁○○跟我一樣在
    路口執勤，看到情形與我一樣等語，因員警戊○○、丙○○既未曾親眼目睹是否
    發生肇事致人受傷而逃逸之事實，且當時如前所述，受處分人遭受大鎖毀損玻璃
    時，亦曾心生畏怖駕車離去而撞及路邊車輛，究竟撞及聲響為受處分人駕車擦撞
    甲○○機車或受處分人駕車擦撞路邊車輛，或僅有輪胎打滑聲響，無從判斷；末
    甲○○如上開所述，曾將機車橫倒在地，並以機車大鎖敲毀受處分人車輛左車窗
    玻璃，則其受傷亦有持機車大鎖敲毀玻璃而造成之可能。從而，受處分人所辯，
    尚非不可採信。
四、綜上所述，本件員警戊○○、舉發員警丙○○之證詞、甲○○之證詞及傷單無法
    使本院獲得受處分人確有舉發通知單所載駕車肇事致人受傷未採取救護而逃逸違
    規行為百分之百確信。本件舉發單位及原處分機關未予詳查即遽以舉發及裁罰，
    顯有未洽。本件異議為有理由，自應由本院將原處分撤銷，改諭知受處分人不罰
    ，以資適法。
據上論斷，應依道路交通案件處理辦法第二十條前段，裁定如主文。
中      華      民      國    九十      年      三      月      二      日
                          臺灣臺北地方法院交通法庭
                                    法  官  李  麗  玲
右正本證明與原本無異。
如不服本裁定，應於裁定送達後五日內向本院提出抗告狀。
                                    書記官  江  虹  儀
中      華      民      國    九十      年      三       月     二     日


司法院資訊處製作；財團法人民間司法改革基金會備份。
